【裁判字號】    89,訴,465
【裁判日期】    900223
【裁判案由】    妨害公務
【裁判全文】
臺灣雲林地方法院刑事判決                          八十九年度訴字第四六五號
    公  訴  人  臺灣雲林地方法院檢察署檢察官
    被      告  丙○○
右列被告因妨害公務案件，經檢察官提起公訴（八十九年度偵字第四六五號），本院
判決如左：
    主  文
丙○○隱匿公務員職務上委託第三人掌管之物品，累犯，處有期徒刑陸月，如易科罰
金，以參佰元折算壹日。
    事  實
一、丙○○前因施用毒品案件，經臺灣臺北地方法院判決有期徒刑三年十月，於民國
    （下同）八十三年十一月二日假釋出獄，於八十五年七月八日假釋期滿。丙○○
    又於八十九年七月間，在雲林縣麥寮鄉新吉村六輕砂石專用道大彰化砂石場以西
    五十公尺處工寮私設柴油加油站，至同年八月十五日為警方會同經濟部人員查獲
    ，扣得方形油槽一個、圓形油槽一個、加油機一具、帳冊二本、單據四張等物品
    ，並將其中圓形油槽及方形油槽外張貼封條，並將油槽二個及油槽內柴油共二萬
    公升（起訴書誤載為一萬五千二百六十公升），由丙○○書立保管切結後，交付
    保管，並告知不得毀棄、損害或隱匿（丙○○違反能源管理法部分經臺灣雲林地
    方法院以八十九年度易字第六四０號判決，判處罰金新台幣一萬三千五百元確定
    ）。詎丙○○明知上開油品為經濟部人員會同警方查封，且屬公務員職務上委託
    第三人掌保之物品，不得隱匿使用保管物品，竟於同月十五日至二十九日內，以
    不詳方式隱匿長方形油槽內之柴油六千四百八十公升，而違背公務員查封之效力
    。嗣警方會同經濟部人員，於同月二十九日上午前往辦理抽回價購時，發現保管
    柴油短少六千四百八十公升，因而獲悉上情。
二、案經雲林縣警察局移送臺灣雲林地方法院檢察署檢察官偵查起訴。
    理  由
一、被告丙○○否認有何隱匿保管柴油之行為，辯稱：應該是查封時測量不確實，實
    際上委託保管之柴油只有一萬二、三千公升而已，沒有二萬公升，伊簽保管單時
    沒有看清楚云云。惟查：（一）被告於八十九年八月十五日被查獲時，由經濟部
    稽查人員，爬到方形油槽上打開油箱蓋，發現確實為滿油位，並由外殼丈量長四
    公尺、寬二公尺、高一點一公尺，相乘為八千八百公升，而予查封後交付被告保
    管。而八月二十九日再前往查看，發現油面沒有滿，以皮尺深入丈量，僅剩下二
    點九公尺，僅剩下二千三百二十公升，高度相差零點八一公尺。業據證人經濟部
    稽查專員甲○○、乙○○到庭結證屬實。被告於警訊中亦承認查獲之二個油槽油
    品數量約二萬公升，此有被告之警訊筆錄、雲林縣警察局協助查緝違反能源管理
    法臨檢表等附卷為證。又責付被告保管之油品，亦清楚記載圓形油槽柴油一萬一
    千公升、方形油槽柴油九千公升，而由被告當場簽名確認，亦為被告所自承，並
    有該保管單附卷可證。（二）如上所述，警方於八十九年八月十五日臨檢記錄及
    責付保管單上，均記載明確為九千公升，並經丙○○簽名按指印確認。被告雖然
    在本院審理中辯稱沒有看清楚就簽名云云，然而被告經營加油站，進貨及銷售均
    以油量為計價單位。經營者將本求利，不可能對自己有多少油料毫不關心；何況
    簽名保管應負擔法律責任，被告更無草率簽名之理。（三）被告在本院調查中陳
    稱「（被取締後有無再到現場？）有，每天下午均有去現場看一個鐘頭就回去。
    後來並有發現現場之屋內東西遺失。」（八十九年十二月二十九日調查筆錄）。
    但是對照被告最先在警訊中陳稱「在保管期間該油品及油槽均有放在我暫住處旁
    ，我並時常住意該油品之安全，以防被他人偷用，或不知情之人使用。另我晚上
    有在工寮睡覺，但保管期間我有一晚上我回嘉義睡覺。」「不可能被偷或遭他人
    使用」（八十九年九月十四日警訊筆錄）；再對照被告在檢察官訊問中辯稱「被
    查扣我就未住在那裏，偶爾才去看，我住嘉義。」「油品不可能被偷或被其他人
    使用，因為要偷會整個偷走」（八十九年九月二十八日訊問筆錄），顯現諸多矛
    盾。被告先於警訊中陳稱被取締後每天住在油槽工寮，忽而在檢察官訊問中否認
    前情，辯稱偶而才回去看看；到本院訊問中又辯稱每天都回去看一個鐘頭云云。
    另先於警訊偵查中陳稱不可能油品被偷；到本院訊問中又稱可能被偷云云。被告
    辯解先後矛盾，無一相符，漏洞百出，顯係避重就輕之詞，不足採信。（四）柴
    油之成份安定，不容易揮發。縱然可能部分揮發，亦不致於如同本案減少六千四
    百八十公升巨量，況且本案另一圓柱型油桶沒有大量減少情形。而經濟部人員稽
    查數量，業據其提出油槽測量說明書附於偵查卷可稽，並無錯誤估算情形。綜上
    所述，本件被告隱匿公務員職務上委託保管物品並違背查封效力，事證明確，犯
    行已可認定。
二、按經濟部稽核人員及警方，均為依法令執行職務之人員，為公務員。核被告所為
    ，係犯刑法第一百三十八條隱匿公務員職務上委託保管之物品罪、及第一百三十
    九條違背查封效力罪。被告一行為同時觸犯二罪名，侵害二法益，為想像競合犯
    ，應從一重之刑法第一百三十八條論處。檢察官雖對於刑法第一百三十九條部分
    未起訴，但此與起訴部分，有裁判上一罪之關係，依刑事訴訟法第二百六十七條
    規定為起訴效力所及，應予敘明。被告前因施用毒品案件，甫於八十五年七月八
    日假釋期滿，有臺灣高等法院被告全國前案紀錄表在卷足憑。被告於有期徒刑執
    行完畢後五年內，再犯有期徒刑以上之罪，為累犯，應依刑法第四十七條加重其
    刑。爰審酌被告有妨害公務、殺人未遂、施用毒品之犯罪前科，素行不佳。於被
    查獲私營加油站之後，在偵查期間仍不知悔悟，明知保管之法律責任，卻故意違
    反法律隱匿保管物品，公然向公權力挑戰，犯罪情節嚴重，並且犯罪後態度不佳
    等一切情狀，衡情量處如主文所示之刑，並諭知易科罰金之折算標準。又按刑法
    第四十一條易科罰金之規定，已於九十年一月十日修公正布，同年月十二日生效
    ，依刑法第二條第一項本文規定，應適用修正後之刑法第四十一條第一項本文，
    諭知易科罰金之折算標準，併此敘明。
據上論斷，應依刑事訴訟法第二百九十九條第一項前段、刑法第二條第一項本文、第
一百三十八條、第一百三十九條、第五十五條、第四十七條、第四十一條第一項本文
，罰金罰鍰提高標準條例第一條前段、第二條，判決如主文。
本案經檢察官劉仁慈到庭執行職務
中      華      民      國      九十      年      二      月  二十三    日
                                        臺灣雲林地方法院刑事第一庭
                                            審判長法官  康  樹  正
                                                  法官  劉  為  丕
                                                  法官  葉  明  松
右正本證明與原本無異。
如不服本判決，應於判決送達後十日內向本院提出上訴狀( 應附繕本 )。
                                                書記官  陳  善  永
中      華      民      國      九十      年      二      月  二十三    日
刑法第一百三十八條
毀棄、損壞或隱匿公務員職務上掌管或委託第三人掌管之文書、圖畫、物品、或致令
不堪用者，處五年以下有期徒刑。
刑法第一百三十九條
損壞、除去或污穢公務員所施之封印或查封之標示，或為違背其效力之行為，處一年
以下有期徒刑、拘役或三百元以下罰金。


司法院資訊處製作；財團法人民間司法改革基金會備份。
